臺北高等行政法院判決　　　　　　　　　　　　　　　九十年度訴字第三四九六號
　　　　　　　　　　　　　　　.
　　原　　　告　甲○○
　　訴訟代理人　陳政峰律師
　　被　　　告　財政部臺北市國稅局
　　代　表　人　張盛和（局長）
　　訴訟代理人　乙○○
右當事人間因綜合所得稅事件，原告不服財政部中華民國九十年二月二十七日台財訴
字第○八九○○六一七七四號訴願決定，提起行政訴訟。本院判決如左：
　　主      文
原告之訴駁回。
訴訟費用由原告負擔。
　　事      實
一、事實概要：緣原告八十七年度綜合所得稅結算申報，自行申報綜合所得總額計新
    台幣（下同）八、三七四、四四五元，投資抵減稅額三、一三六、○七二元，應
    退還稅額一、四六○、八七五元，經被告核定其當年度投資抵減稅額為九八一、
    一八三元，綜合所得總額為八、五一三、八一二元，淨額為七、五二三、八一二
    元，應補稅額七○六、○三八元。原告不服，申經復查結果，未獲准變更，提起
    訴願，亦遭決定駁回，遂向本院提起行政訴訟。
二、兩造聲明：
　(一)原告聲明：
    1.財政部台北市國稅局八十九年八月三十日財北國稅法字第八九○三二六四○號
      復查決定暨財政部九十年二月二十七日台財訴字第○八九○○六一七七四號訴
      願決定均應撤銷。
    2.應准原告之配偶林庭盛八十四年起所享有重要事業股東投資抵減稅額餘額新台
      幣三、一三六、○七二元，得於原告申報八十七年度綜合所得稅時全額抵減。
    3.訴訟費用由被告負擔。
　(二)被告聲明：
    1.駁回原告之訴。
    2.訴訟費用由原告負擔。
三、兩造爭點：本件適用投資抵減稅額最後年度究為八十八年度，抑八十七年度？
　(一)原告主張之理由：
    1.查原告之配偶林庭盛於八十二年十二月卅一日認購普參創業投資股份有限公司
      （以下簡稱普參創投公司）因創立而發行之股份二千萬元，持有時間達二年以
      上，依七十九年十二月廿九日公佈之促進產業升級條例第八條第一項、第二項
      之規定：「為鼓勵重要科技事業、重要投資事業及創業投資事業之創立或擴充
      ，依左列規定認股或應募記名股票持有時間達二年以上者，得以其取得該股票
      之價款百分之二十限度內，抵減當年度應納營利事業所得稅額或綜合所得稅額
      ，當年度不足抵減時，得在以後四年度內抵減之；其投資於創業投資事業者之
      抵減金額，以不超過該事業實際投資科技事業金額占該事業實收資本額比例之
      金額為限：一個人或創業投資事業以外之營利事業，原始認股或應募政府指定
      之重要科技事業及重要投資計劃，其因創立或擴充而發行之記名股票。二個人
      或營利事業原始認股或應募創業投資事業因創立或擴充而發行之記名股票，前
      項投資抵減，其每一年度得抵減總額，以不超過該個人或事業當年度應納綜合
      所得稅額或營利事業所得稅額百分之五十為限，但最後年度抵減金額，不在此
      限。」，故原告之配偶林庭盛於八十四年度取得普參創投公司股東投資抵減稅
      額證明書，可抵減至八十八年度為止，截至八十六年止所餘股東投資抵減稅額
      餘額計三、一三六、○七二元。
    2.按促進產業升級條例第八條第一項及第二項規定所稱「最後年度」係指抵減之
      最後年度應在四年內任一年，抑或指四年度之最後一年度？若最後一年度所得
      稅額可資抵減時，是否即喪失權利？不無疑義。原告之配偶林庭盛於八十二年
      十二月卅一日認購普參創投公司因創立而發行之股份，於八十四年度取得該公
      司股東投資抵減稅額證明書，可抵減最後年度至八十八年為止，惟原告之配偶
      林庭盛於八十四年所享有重要投資事業股東投資抵減稅額，可抵減最後年度雖
      至八十八年為止，而截至八十六年止所餘股東投資抵減稅額餘額為三、一三六
      、○七二元，然因原告及其配偶林庭盛經營聯蓬食品股份有限公司於八十八年
      遭停業，致原告及其配偶於八十八年度無任何收入，故當無辦理八十八年度綜
      合所得稅申報之必要，基於稅賦公平原則，自應將截至八十六年度止所餘股東
      投資抵減稅額餘額三、一三六、○七二元，於八十七年度申報綜合所得稅時一
      次以全數抵減，故被告應准原告於申報八十七年度綜合所得稅時全數抵減。
　(二)被告答辯之理由：
    1.按「為鼓勵重要科技事業、重要投資事業及創業投資事業之創立或擴充，依左
      列規定認股或應募記名股票持有時間達二年以上者，得以其取得該股票之價款
      百分之二十限度內，抵減當年度應納營利事業所得稅額或綜合所得稅額；當年
      度不足抵減時，得在以後四年度內抵減之；其投資於創業投資事業者之抵減金
      額，以不超過該事業實際投資科技事業金額占該事業實收資本額比例之金額為
      限：一、個人或創業投資事業以外之營利事業，原始認股或應募政府指定之重
      要科技事業及重要投資計劃，其因創立或擴充而發行之記名股票。二、個人或
      營利事業原始認股或應募創業投資事業因創立或擴充而發行之記名股票。前項
      投資抵減，其每一年度得抵減總額，以不超過該個人或事業當年度應納綜合所
      得稅額或營利事業所得稅額百分之五十為限。但最後年度抵減金額，不在此限
      。」，為促進產業升級條例第八條第一項、第二項所明定。
    2.原告配偶林庭盛於八十二年十二月三十一日，認購普參創業投資股份有限公司
      因創立而發行之股份二○、○○○、○○○元，持有時間達二年以上，符合首
      揭法條規定，於八十四年度取得該公司股東投資抵減稅額證明書，截至八十六
      年止所餘股東投資抵減稅額餘額為三、一三六、○七二元，原告自行申報八十
      七年度可抵減稅額為三、一三六、○七二元，經被告原核定依首揭法條規定認
      列當年度可抵減稅額為九八一、一八三元（計算式：八十七年度應納稅額
      1,962,366×50% =981,183）。
    3.原告訴稱其配偶林庭盛自八十四年起所享有重要投資事業股東投資抵減稅額，
      可抵減最後年度至八十八年為止，截至八十六年止所餘股東投資抵減稅額餘額
      三、一三六、○七二元，因原告及其配偶八十八年度均無收入，無需辦理綜合
      所得稅申報，是被告應准於申報八十七年度綜合所得稅時全數抵減方為公平等
      語，惟查，依前揭法條規定，系爭股東投資抵減稅額證明書自八十四年起至八
      十八年止適用抵減，股東每年得抵減稅額合計以不超過當年度應納稅額百分之
      五十為限，但最後年度抵減金額不在此限，本件適用抵減最後年度應為八十八
      年度，非八十七年度，原告不得以其八十八年度無需辦理綜合所得稅申報，而
      全數於八十七年度抵減。
　　理      由
一、按「為鼓勵重要科技事業、重要投資事業及創業投資事業之創立或擴充，依左列
    規定認股或應募記名股票持有時間達二年以上者，得以其取得該股票之價款百分
    之二十限度內，抵減當年度應納營利事業所得稅額或綜合所得稅額；當年度不足
    抵減時，得在以後四年度內抵減之；其投資於創業投資事業者之抵減金額，以不
    超過該事業實際投資科技事業金額占該事業實收資本額比例之金額為限：一、個
    人或創業投資事業以外之營利事業，原始認股或應募政府指定之重要科技事業及
    重要投資計劃，其因創立或擴充而發行之記名股票。二、個人或營利事業原始認
    股或應募創業投資事業因創立或擴充而發行之記名股票。前項投資抵減，其每一
    年度得抵減總額，以不超過該個人或事業當年度應納綜合所得稅額或營利事業所
    得稅額百分之五十為限。但最後年度抵減金額，不在此限。」，行為時促進產業
    升級條例第八條第一項、第二項定有明文。
二、本件原告八十七年度綜合所得稅結算申報，自行申報綜合所得總額計八、三七四
    、四四五元，投資抵減稅額三、一三六、○七二元，應退還稅額一、四六○、八
    七五元等情，有原告八十七年度綜合所得稅結算申報書附於原處分卷可稽。原告
    雖主張其配偶林庭盛自八十四年起所享有重要投資事業股東投資抵減稅額，截至
    八十六年止之餘額三、一三六、○七二元，因原告及其配偶八十八年度均無收入
    ，無需辦理綜合所得稅申報，故被告應准於申報八十七年度綜合所得稅時全數抵
    減等語。惟查原告之配偶林庭盛係於八十二年十二月卅一日認購普參創投公司因
    創立而發行之股份二千萬元，股票持有時間至八十四年十二月卅一日始達二年以
    上，是其固於八十四年度取得該公司股東投資抵減稅額證明書，然可抵減年度係
    自八十五年度起迄八十八年度止，故其適用投資抵減稅額最後年度為八十八年度
    ，甚為顯然，自無於八十七年度即得抵減全部餘額之理，原告所稱委無可採。至
    原告所言伊與其配偶八十八年度均無所得一節，縱然屬實，因與本件係分屬不同
    年度，亦不得資為申報八十七年度綜合所得稅時得全數抵減稅額之依據。是被告
    以本件適用抵減最後年度應為八十八年度，並非八十七年度，而否准認列截至八
    十六年止之全部餘額三、一三六、○七二元，揆諸首揭法條規定，核無不合。從
    而被告以原告八十七年度得抵減稅額，合計以不超過個人應納綜合所得稅額百分
    之五十為限計算，認列當年度可抵減稅額為九八一、一八三元，並核定綜合所得
    總額、淨額及應補稅額，所為處分並無違誤，訴願決定予以維持，亦無不合，原
    告起訴意旨難認為有理由，應予駁回。另原告訴之聲明第二項因訴之駁回而失所
    附麗，自應併予駁回，附此敘明。
據上論結，本件原告之訴為無理由，依行政訴訟法第九十八條第三項前段，判決如主
文。
中　　華　　民　　國　　　九十一　　年　　　六　　　　月　　二十六　　　日
                 　　　　   臺 北 高 等 行 政 法 院  第 一 庭
                             　　　　      審 判 長  法    官  鄭忠仁
                                           　　　    法    官  楊莉莉
                                                     法    官  林育如
右為正本係照原本作成。
如不服本判決，應於送達後二十日內，向本院提出上訴狀並表明上訴理由，如於本判
決宣示後送達前提起上訴者，應於判決送達後二十日內補提上訴理由書（須按他造人
數附繕本）。
中　　華　　民　　國　　　九十一　　年　　　六　　　　月　　二十七　　　日
       　　　　　　　　　　　　　　　　　　　　　　　書 記 官　林如冰
